臺灣臺中地方法院刑事判決
110年度訴字第711號
公  訴  人  臺灣臺中地方檢察署檢察官
被      告  林志文



選任辯護人  顏文正律師
上列被告因違反毒品危害防制條例案件，經檢察官提起公訴（11
0年度偵字第8317、10537號），本院判決如下：
    主    文
甲○○犯如附表一所示之罪，各處如附表一主文欄所示之刑及沒收
。應執行有期徒刑拾年陸月。
    犯罪事實
一、甲○○明知甲基安非他命係毒品危害防制條例第2條第2項第2
    款所規定之第二級毒品，不得販賣、持有，竟基於販賣第二
    級毒品甲基安非他命以營利之犯意，以附表二編號4之手機
    ，透過通訊軟體LINE暱稱「Ryan Lin」之帳號與丙○○（暱稱
    「良」）聯繫後，分別於附表一編號1至4所示時、地，交付
    甲基安非他命各1包（重量均為1公克）給丙○○，丙○○事後再
    以LINE Pay Money轉帳各新臺幣（下同）2500元給甲○○，而
    完成交易。嗣警方於民國110年3月2日持本院核發之搜索票
    前往甲○○位於臺中市○里區○○○街000號之住處執行搜索，當
    場扣得如附表二所示之物，而查悉上情。
二、案經臺中市政府警察局霧峰分局移請臺灣臺中地方檢察署檢
    察官偵查起訴。
    理    由
壹、證據能力部分：
一、按被告以外之人於審判外之言詞或書面陳述，除法律有規定
    者外，不得作為證據，刑事訴訟法第159條第1項定有明文。
    查證人丙○○於警詢之陳述，係屬被告甲○○以外之人於審判外
    之言詞陳述，為傳聞證據，且被告之選任辯護人已爭執其證
    據能力，復未經公訴人就是否具有可信性之特別情況舉證釋
    之，不符合同法第159條之3之例外規定，應認無證據能力。
二、按交互詰問，屬人證調查證據程序之一環，與證據能力係指
    符合法律規定之證據適格，亦即得成為證明犯罪事實存否之
    證據適格，其性質及在證據法則之層次並非相同。而被告以
    外之人於審判外之言詞或書面陳述，除法律有規定者外，不
    得作為證據，刑事訴訟法第159條第1項定有明文。所謂法律
    有規定者，即包括同法第159條之1至第159條之5所規定傳聞
    證據具有證據能力之例外情形。而刑事訴訟法第159條之1第
    2項規定：「被告以外之人於偵查中向檢察官所為之陳述，
    除顯有不可信之情況者外，得為證據。」已揭示被告以外之
    人於偵查中向檢察官所為之陳述，原則上有證據能力，僅於
    顯有不可信之情況者，始例外否定其得為證據（最高法院10
    1年度台上字第3890號判決意旨參照）。查證人丙○○於偵查
    中所為之證述，係經檢察官依人證之程序命其具結後為之，
    並無證據顯示有遭強暴、脅迫、詐欺、利誘等外力干擾情形
    ，或在影響其心理狀況致妨礙其自由陳述等顯不可信之情況
    ，依上開規定，應認具有證據能力。是被告之選任辯護人為
    其辯護稱：證人丙○○於偵查中之證述無證據能力等語，容有
    誤會。又證人丙○○於偵查中具結作證之筆錄，業經本院於審
    判中依刑事訴訟法第165條第1項規定合法調查，自得作為本
    案判決之依據，附此敘明。
三、本案所引用之非供述證據部分，無證據顯示係實施刑事訴訟
    程序之公務員違背法定程序所取得。依同法第158條之4規定
    反面解釋，亦具有證據能力。
貳、認定犯罪事實所憑之證據及理由：
    訊據被告固坦承其有於附表一各編號所示時、地，交付甲基
    安非他命各1包給丙○○，並於各次事後向丙○○收取2500元，
    惟矢口否認有何販賣第二級毒品犯行，辯稱：我是和丙○○合
    資購買毒品，所謂合資就是由我去購買毒品，我會買比我自
    己平時施用的量還多，也就是先把丙○○的量算進去；我向上
    手購買毒品的金額大約是4公克1萬元，故我告知丙○○毒品1
    公克金額為2500元，這個金額是固定的，因為之前我們就講
    好要一起湊，比較便宜，所以就該金額我們有默契在，丙○○
    不會每次都問我是否是2500元，他每次都是問我這裡還有沒
    有，然後就直接來拿毒品。我也沒有販賣的意圖，當時我是
    因為喜歡丙○○，才和他說好一起團購毒品，由我出面上網找
    賣家，團購回來後，我也不會催他來取貨，他說要過來時，
    我都順著他，他何時要轉帳給我，我也不會催他。我沒想到
    和丙○○協議團購毒品算是販毒給他等語。被告之辯護人另為
    其辯護稱：被告與丙○○為砲友關係，之前在性行為過程中均
    由被告提供助性之甲基安非他命，長久下來被告經濟負擔過
    重，因此後續才需由丙○○負擔部分甲基安非他命之費用。又
    丙○○於109年10月22日與案外人沈勇任有毒品關係，然丙○○
    卻稱其未向被告以外之人購買毒品，其所述顯然不實。再者
    ，被告並無販賣毒品之意思，且合資購買毒品之態樣多樣化
    ，不能僅以丙○○與被告之毒品上手無聯繫管道，遽認被告所
    為構成販賣等語。經查：
一、被告以附表二編號4之手機，透過通訊軟體LINE暱稱「Ryan 
    Lin」之帳號與丙○○（暱稱「良」）聯繫後，分別於附表一
    編號1至4所示時、地，交付甲基安非他命各1包（重量均為1
    公克）給丙○○，丙○○事後再以LINE Pay Money轉帳各2500元
    給被告等節，為被告所自承，核與證人丙○○於本院審理時具
    結證述之內容相符，並有被告與丙○○間之LINE對話紀錄文字
    檔及對話翻拍照片、被告之LINE個人檔案頁面翻拍照片、丙
    ○○以LINE Pay Money轉帳給被告之交易明細及被告LINE Pay
    帳號之翻拍照片（見偵8317卷第83-92、93-111、112-114頁
    ）在卷可稽。此部分事實，堪可認定。
二、被告雖辯稱：我和丙○○之前就有講好要一起湊，比較便宜，
    我們是團購毒品等語。惟按販賣毒品罪之成立，關於毒品交
    易時間、地點、金額及數量之磋商、毒品之實際交付與收取
    價款，屬販賣毒品罪之重要構成要件核心行為。而所謂合資
    、代購、調貨行為是否構成販賣，自應視行為人在買賣毒品
    過程中之交易特徵究係立於賣方之立場而於向上游取得貨源
    後以己力為出售，抑或立於買方立場而代為聯繫購賣家，而
    為不同評價。若行為人接受買方提出購買毒品之要約並收取
    交易價金後，以己力單獨與賣方連繫買賣而直接將毒品交付
    買方，自己完成買賣之交易行為，阻斷毒品施用者與毒品提
    供者間聯繫管道，藉以維持其本身直接與買方毒品交易之適
    當規模，縱使其所交付之毒品係另向上游毒販所購得，然其
    調貨交易行為仍具有以擴張毒品交易以維繫自己直接為毒品
    交易管道之模式，自屬販賣行為（最高法院109年度台上字
    第4409號判決意旨參照）。經查：
（一）依被告與丙○○間之LINE對話紀錄所示，109年12月30日23
      時33分許，丙○○傳送訊息詢問被告「你那還有？」，被告
      於109年12月31日7時2分許回稱「嗯」之後，丙○○於同（3
      1）日7時6分許表示「那今天找你拿？」，經被告應允後
      ，雙方便相約於臺中市○區○○路00號4樓之臺中市○區區○○○
      ○○○○○○○○○號1）。丙○○嗣於同日13時46分許以LINE Pay M
      oney轉帳給被告。同日19時3分許，丙○○再次詢問被告「
      你那還有？」「先問一下」「有需要」，被告即答稱「跨
      年連假沒有提早講…只多1，要再加的話我要再問看看」「
      現在可以給1，要再多的話要再問」，丙○○因而表示「先
      幫我留」，並於同日20時27許稱「我去找你好了」「20：
      50到」，經被告應允後，雙方於同日22時45分許於被告家
      中碰面（即附表一編號2）。嗣於110年1月1日15時18分許
      ，被告傳送其LINE Pay帳號連結後，丙○○於同日17時20分
      許以LINE Pay Money轉帳給被告，並表示「來了」「抱歉
      抱歉」。於110年1月12日12時55分許，丙○○又詢問被告「
      你那還有？」，經被告回稱「嗯」之後，雙方再次相約於
      臺中市○區區○○○○○○○○○○○○號3）。嗣丙○○於110年1月13日
      0時34分許，以LINE Pay Money轉帳給被告，被告於同（1
      3）日9時23分許回覆「3Q」之後，隨即詢問丙○○「覺得這
      次的如何？」，經丙○○答稱「還不錯」後，被告便無任何
      回應。於110年1月16日14時41分許，丙○○向被告表示「今
      天找你拿1？」，經被告應允後，雙方於同（16）日21時5
      4分許於被告住處前碰面（即附表一編號4）。嗣被告於11
      0年1月17日16時30分傳送其LINE Pay帳號連結後，丙○○於
      110年1月18日9時29分許以LINE Pay Money轉帳給被告（
      見偵8317卷第83-90頁）。從上開對話紀錄可知，丙○○詢
      問被告有無甲基安非他命時，被告身上均有貨可直接交付
      給丙○○，其等於對話紀錄中並無任何關於協議湊錢合資而
      由被告出面向上手購買毒品之內容。參以被告自陳：所謂
      合資就是由我去購買毒品，我會買比我自己平時施用的量
      還多，也就是先把丙○○的量算進去等語。顯見丙○○乃自行
      先向上手購入甲基安非他命之後備著，待丙○○有需求詢問
      可否供貨時，再提供甲基安非他命給丙○○並收取金錢。
（二）觀諸證人丙○○於偵查中具結證稱：我和被告是在網路上認
      識，以前有約炮，曾經一起吃過毒品，我也有向被告拿過
      甲基安非他命，我的毒品來源就是被告；我不知道被告的
      毒品來源，被告也沒有提過他向上手拿毒品的價格；本案
      我都是和被告碰面拿毒品，之後再用LINE Pay Money轉帳
      ，因為被告催錢不會催那麼緊等語（見他1076卷第70-72
      頁）。嗣於本院審理時具結證稱：一開始和被告認識時，
      因有發生性行為，故被告有免費提供毒品給我施用，但後
      來我向被告拿的毒品數量比較多，是1整份，可能因為這
      樣費用比較高，被告就開始向我收錢，不再免費提供給我
      ；被告沒有說過他是去向誰購買毒品，也沒有提到他向上
      手購買毒品的重量跟金額，我也沒有辦法直接向被告的上
      手買到毒品；被告向我收錢時，沒有表示毒品的進價成本
      ，我只記得被告跟我說每公克是2500元，後來被告每次給
      我甲基安非他命，每公克都收取2500元等語（見本院卷第
      130-136頁）。可見證人丙○○就其與被告曾為炮友關係，
      被告曾免費提供毒品一起施用，但本案均係其向被告拿取
      每包重量1公克之甲基安非他命後，再以LINE Pay Money
      轉帳轉帳2500元給被告，其不知道被告之毒品來源，亦不
      知被告向上手購買甲基安非他命之價格等節，前後證述一
      致且明確。堪認丙○○對於被告之毒品來源及購入甲基安非
      他命之價格，全然不知，遑論其有和被告講好要一起湊錢
      ，以較低之價格團購甲基安非他命。再觀之證人丙○○於本
      院審理時復具結證稱：被告在我們聯繫過程及碰面時，從
      未說過是合資或一起出錢購買毒品，他只說他要去拿；我
      的認知就是我一直以來都是向被告買1包、1包的甲基安非
      他命，每包1公克，價格2500元等語（見本院卷第139-140
      頁）。可見被告從未向丙○○表示其等係一起湊錢合資團購
      甲基安非他命，故依丙○○的認知，其就是向被告購買甲基
      安非他命。
（三）參以被告於110年1月12日交付甲基安非他命給丙○○之後，
      尚於翌（13）日詢問丙○○「覺得這次的如何？」，經丙○○
      表示「還不錯」之後，被告即無任何回應。顯見被告並非
      基於同為施用之人欲討論該次合資購得之毒品品質，而與
      一般藥頭出售毒品後會詢問藥腳毒品品質之情形相符。再
      觀之被告於110年1月18日17時43分許詢問丙○○有無和暱稱
      「Adam」之人談論到他，經丙○○表示「完全沒有談到我跟
      他以外的人事物」後，被告於同日17時45分許回稱「在此
      之前你們沒聊到我或東西來源之類？」，復於18時10分許
      表示「我今天下午是怕你曾經跟他說你東西跟誰調的…」
      （見偵8317卷第90-91頁）。從被告使用「東西來源」、
      「你東西跟誰調的」等用詞，益徵被告與丙○○並非合資團
      購毒品，而係藥頭與藥腳之關係。是被告辯稱其係與丙○○
      合資團購甲基安非他命，要屬事後卸責之詞，不足採信。
（四）至被告之辯護人另為其辯護稱：丙○○於109年10月22日與
      案外人沈勇任有毒品關係，然丙○○卻稱其未向被告以外之
      人購買毒品，故其證述內容顯然不實等語。惟查，丙○○於
      另案中就其於109年10月22日交付沈勇任之甲基安非他命
      毒品來源，僅表示其已無印象（見110年度毒偵379卷第25
      頁），並無辯護人所稱丙○○該次毒品來源係被告以外之人
      的情形。況且，丙○○另案毒品來源究為何人，與本案丙○○
      和被告間之毒品交易並無任何關聯。是以，要難以此遽認
      證人丙○○上開具結證述之內容有何不實。再者，被告之辯
      護人雖又辯護稱：被告係因不堪長期負擔性行為時助性之
      甲基安非他命費用，才由丙○○負擔部分費用等語。然查，
      依證人丙○○於本院審理時之證述內容（見本院卷第140頁
      ）及上開LINE對話紀錄可知，丙○○本案4次向被告拿取甲
      基安非他命時均未發生性行為，故本案4次交易之甲基安
      非他命顯然與助性無關，自無辯護人所指由丙○○負擔部分
      助性用之甲基安非他命費用可言。是辯護人此部分所辯，
      均無可採，附此敘明。
（五）綜上足認，被告於附表一編號1至4均係以己力單獨與上手
      連繫買受甲基安非他命之後，再自行將甲基安非他命交給
      丙○○並收取金錢，丙○○並無與被告毒品上手聯繫之管道，
      被告乃自己完成本案與丙○○間之毒品買賣交易，阻斷丙○○
      與其上手間之聯繫管道，藉以維持其與丙○○間之交易規模
      。基此，被告所為當構成販賣行為。
三、被告雖又辯稱其無販賣之意圖等語。惟按販賣毒品係違法行
    為，非可公然為之，而毒品亦無公定價格，係可任意分裝增
    減分量及純度，且每次買賣之價格、數量，亦隨時依雙方之
    關係深淺、資力、需求量、對行情之認知、來源是否充裕、
    查緝是否嚴緊、購買者被查獲時供述購買對象之可能風險之
    評估等因素，而異其標準，機動調整，非可一概論之。從而
    販賣之利得，除非經行為人詳細供出所販賣之毒品之進價及
    售價，且數量俱臻明確外，實難察得其交易實情。然販賣者
    從「價差」或「量差」中牟利，方式雖異，惟其販賣行為在
    意圖營利則屬同一。衡諸常情，苟被告於有償交付毒品之交
    易過程中無利可圖，當無甘冒遭查緝致判處重刑之風險而平
    白從事上開毒品交易之理。從而，舉凡「有償交易」，除足
    以反證其確係另基於某種非圖利本意之關係外，通常尚難因
    無法查悉其販入與賣出之價格有無價差，即諉以無營利之意
    思而阻卻販賣犯行之追訴。準此，被告於附表一編號1至4所
    示時、地，分別交付甲基安非他命各1包給丙○○後，既均有
    收取2500元，而為有償交易，卷內復無證據足認被告確係另
    基於某種非圖利本意之關係而交付上開毒品，故被告為附表
    一各次犯行時，主觀上均具有營利之意圖，亦堪認定。
四、綜上所述，本案事證明確，被告上開犯行洵堪認定，均應依
    法論科。 
參、論罪科刑：
一、核被告於附表一編號1至4所為，均係犯毒品危害防制條例第
    4條第2項之販賣第二級毒品罪。被告各次販賣第二級毒品前
    ，分別持有甲基安非他命之低度行為，各為販賣第二級毒品
    之高度行為所吸收，均不另論罪。被告所為上開4次犯行，
    犯意各別，行為互殊，應予分論併罰。
二、爰審酌被告明知甲基安非他命為毒品危害防制條例所定之第
    二級毒品，竟仍販賣給丙○○，致使其對甲基安非他命更加產
    生依賴性及成癮性，戕害其身心健康，並助長毒品之流通，
    惟考量被告本案販賣之數量及金額非鉅，對象僅丙○○一人，
    兼衡被告自陳為碩士畢業，目前為區公所約僱人員，月薪2
    萬多元，未婚，無小孩，與父母同住（見本院卷第148頁）
    等一切情狀，分別量處如附表一主文欄所示之刑。
肆、沒收方面：
一、犯罪工具：
    按犯第4條至第9條、第12條、第13條或第14條第1項、第2項
    之罪者，其供犯罪所用之物，不問屬於犯罪行為人與否，均
    沒收之，毒品危害防制條例第19條第1項定有明文。經查：
（一）扣案如附表二編號4之手機1支（含門號0000000000號SIM
      卡1張），為被告所有，且係供其透過LINE與丙○○聯繫本
      案4次犯行之用，業據被告供陳在卷（見本院卷第68頁）
      ，並有上開對話紀錄可佐，爰依前揭規定，於被告所犯附
      表一編號1至4各次罪刑項下予以宣告沒收。至扣案門號00
      00000000號SIM卡雖亦插用於該扣案手機內，然無證據證
      明該門號與被告本案犯行有關，亦非屬違禁物，故不予宣
      告沒收。
（二）扣案如附表二編號1至3所示之物，均係供被告自己施用毒
      品所用，業經其陳明在卷（見本院卷第67-68頁），並經
      本院110年度中簡字第947號判決宣告沒收及沒收銷燬在案
      ，有上開判決附卷可參（見本院卷第105-109頁），足見
      該等扣案物與本案無關，毋庸宣告沒收或沒收銷燬，亦併
      此敘明。
二、犯罪所得：
    按犯罪所得，屬於犯罪行為人者，沒收之。但有特別規定者
    ，依其規定；前2項之沒收，於全部或一部不能沒收或不宜
    執行沒收時，追徵其價額，刑法第38條之1第1項、第3項分
    別定有明文。又販賣毒品所收取之價金均屬犯罪所得，並不
    以扣除成本及必要費用後之利潤為限（最高法院108年度台
    上字第3772號判決意旨參照）。查被告於附表一編號1至4犯
    行，每次均向丙○○收取之2500元價金，均為其各該犯行之犯
    罪所得，且未扣案，均應依上開規定予以宣告沒收，並於全
    部或一部不能沒收或不宜執行沒收時，追徵其價額。
據上論斷，應依刑事訴訟法第299條第1項前段，毒品危害防制條
例第4條第2項、第19條第1項，刑法第11條、第51條第5款、第38
條之1第1項前段、第3項，判決如主文。
本案經檢察官洪明賢提起公訴，檢察官乙○○到庭執行職務。
中　　華　　民　　國　　111 　年　　3 　　月　　17　　日
                  刑事第二十庭  審判長法  官  游秀雯
                                      法  官  郭勁宏
                                      法  官  黃凡瑄
以上正本證明與原本無異。
如不服本判決應於收受送達後20日內向本院提出上訴書狀，並應
敘述具體理由；其未敘述上訴之理由者，應於上訴期間屆滿後20
日內向本院補提理由書（均須按他造當事人之人數附繕本）「切
勿逕送上級法院」。
　　　　                              書記官  林鼎嵐
中　　華　　民　　國　　111 　年　　3 　　月　　18　　日
附錄本案論罪科刑法條：
毒品危害防制條例第4條第2項
製造、運輸、販賣第二級毒品者，處無期徒刑或10年以上有期徒
刑，得併科新臺幣1千5百萬元以下罰金。
【附表一】
編號 時間 地點 主文 1 109年12月31日 13時45分許 臺中市○區○○路00號4樓之臺中市南區區公所走廊 甲○○販賣第二級毒品，處有期徒刑拾年貳月。扣案如附表二編號4所示之物沒收；未扣案犯罪所得新臺幣貳仟伍佰元沒收，於全部或一部不能沒收或不宜執行沒收時，追徵其價額。 2 109年12月31日 20時50分許 臺中市○里區○○○街000號之甲○○住處內 甲○○販賣第二級毒品，處有期徒刑拾年貳月。扣案如附表二編號4所示之物沒收；未扣案犯罪所得新臺幣貳仟伍佰元沒收，於全部或一部不能沒收或不宜執行沒收時，追徵其價額。 3 110年1月12日 16時25分許 同編號1 甲○○販賣第二級毒品，處有期徒刑拾年貳月。扣案如附表二編號4所示之物沒收；未扣案犯罪所得新臺幣貳仟伍佰元沒收，於全部或一部不能沒收或不宜執行沒收時，追徵其價額。 4 110年1月16日 21時55分許 臺中市○里區○○○街000號前 甲○○販賣第二級毒品，處有期徒刑拾年貳月。扣案如附表二編號4所示之物沒收；未扣案犯罪所得新臺幣貳仟伍佰元沒收，於全部或一部不能沒收或不宜執行沒收時，追徵其價額。 
【附表二】
編號 扣案物名稱及數量 1 甲基安非他命1包 2 吸食器1組 3 藥鏟1支 4 手機1支（IMEI：000000000000000，含門號0000000000號SIM卡1張）